【裁判字號】    99,裁,546
【裁判日期】    990311
【裁判案由】    聲請停止執行
【裁判全文】
最  高  行  政  法  院  裁  定
                                       99年度裁字第546號
抗  告  人  乙○○○○○律師事務所
兼 代 表人  甲○○
上列抗告人因與相對人臺中高等行政法院、臺灣高等法院臺中分
院、臺灣臺中地方法院3相對人間聲請停止執行事件，對於中華
民國98年9月28日臺中高等行政法院98年度停字第13號裁定，提
起抗告，本院裁定如下︰
    主  文
抗告駁回。
抗告訴訟費用由抗告人負擔。
    理  由
一、按抗告法院認抗告為不合法或無理由者，應為駁回抗告之裁
    定。
二、抗告人甲○○為我國及美國之執業律師，因違反律師法被臺
    北律師公會移付臺灣律師懲戒委員會懲戒，經該會審查後，
    認為抗告人甲○○有違反律師法第29條、律師倫理規範第3
    條、第6條、第42條及第43條之規定，情節重大，已不適任
    在野法曹之職責，遂依律師法第39條第1款、第3款及第44條
    第4款規定，於民國96年6月23日以96年度律懲字第2號懲戒
    決議予以除名，抗告人不服，向律師懲戒覆審委員會提起覆
    審，經該覆審委員會98年6月26日以98臺覆字第3號覆審決議
    維持上述懲戒決議確定。抗告人聲請主張：其不服該決議，
    已另行提起行政、民事及刑事訴訟予以救濟，因抗告人受委
    託服務國內外眾多案件，服務金額涉及數百億或數千億元，
    抗告人若被撤銷廢止律師執業資格，恐造成無法估計及難以
    回復之損失，故依憲法第22條、行政訴訟法第306條第2項、
    行政執行法第8條第1項第3款規定提起本件停止執行之聲請
    。
三、本件原裁定以：臺灣律師懲戒委員會民國96年6月23日96年
    度律懲字第2號決議書，對抗告人除名之決議書及律師懲戒
    覆審委員會98年6月26日98年度臺覆字第3號覆審決議書，對
    抗告人維持除名之覆審決議書，均係就辦理律師懲戒之特別
    程序，依司法院釋字第378號解釋，尚非可循一般行政爭訟
    程序，謀求救濟。又臺灣高等法院98年8月21日院通文正字
    第0980005488號函及同日同字第0980005489號函（按原裁定
    誤載為第0980005488號函）係依法務部98年8月18日法檢決
    字第0980803595號函轉請臺灣高等法院臺中分院、臺灣臺中
    地方法院以「主旨：甲○○律師違反律師法案，經付懲戒決
    議應予除名處分確定，並自98年6月26日生效，請貴院配合
    辦理其廢止登錄事宜如說明二，……。說明：……二、按律
    師法施行細則第10條第1項第2款規定，律師受律師法第44條
    第4款除名之懲戒處分，法院應廢止其登錄，爰請各登錄法
    院配合辦理，並請於文到10日內函復辦理情形並副知司法院
    。」並副知抗告人，臺灣高等法院臺中分院及臺灣臺中地方
    法院依上開規定及通知於98年8月25日已辦理廢止登錄執行
    完畢。上開通知抗告人已遭除名註銷登錄之通知函，僅係單
    純事實陳述，並非對人民為發生法律效果之行政行為，亦非
    對抗告人之主張有所准駁，尚不對外發生法律效果，故不屬
    於行政處分；且該通知函依據之系爭除名決議，並非行政處
    分或訴願決定，不得再行提起行政爭訟。又原審法院並未接
    獲法務部上開有關抗告人違反律師法受除名懲戒處分之函文
    ，亦無辦理廢止登錄之作為，並無停止執行之問題，則其聲
    請本件之停止執行，即不符停止執行之要件，於法不合，而
    駁回抗告人之聲請。
四、本院按：行政訴訟法第2條：「公法上之爭議，除法律別有
    規定外，得依本法提起行政訴訟。」又司法院釋字第378號
    解釋：「依律師法第41條及第43條所設之律師懲戒委員會及
    律師懲戒覆審委員會性質上相當於設在高等法院及最高法院
    之初審與終審職業懲戒法庭，與會計師懲戒委員會等其他專
    門職業人員懲戒組織係隸屬於行政機關者不同。律師懲戒覆
    審委員會之決議即屬法院之終審裁判，並非行政處分或訴願
    決定，自不得再行提起行政爭訟。」是不服律師懲戒委員會
    及律師懲戒覆審委員會之懲戒決議，並不能向行政法院提起
    行政訴訟，自不得向行政法院聲請停止執行。是原裁定駁回
    抗告人停止執行之聲請，自無不合。抗告人求予廢棄原裁定
    ，並無理由，應予駁回。又本案之法律適用，並無疑義，抗
    告人請求本院聲請司法院大法官解釋，核無必要。又抗告人
    乙○○○○○律師事務所如非合夥組織，而係單純合用辦公
    處所，則無當事人能力，其聲請即不合法，原裁定予以駁回
    ，結論亦無不同，仍應予以維持，併予明。
五、據上論結，本件抗告為無理由。依行政訴訟法第104條、民
    事訴訟法第95條、第78條、第85條第1項前段，裁定如主文
    。
中    華    民    國    99    年    3     月    11    日
                    最高行政法院第五庭
                        審判長法官  黃  璽  君
                              法官  黃  淑  玲
                              法官  鄭  忠  仁
                              法官  吳  東  都
                              法官  陳  金  圍
以  上  正  本  證  明  與  原  本  無  異
中    華    民    國    99    年    3     月    12    日
                              書記官  郭  育  玎


司法院資訊處製作；財團法人民間司法改革基金會備份。
